【裁判字號】    97,訴,4856
【裁判日期】    980226
【裁判案由】    毒品危害防制條例
【裁判全文】
臺灣臺中地方法院刑事判決              97年度訴字第4856號
公  訴  人  臺灣臺中地方法院檢察署檢察官
被      告  乙○○
                    （
指定辯護人  本院公設辯護人  丙○○
上列被告因違反毒品危害防制條例案件，經檢察官提起公訴（97
年度偵字第24766號），本院判決如下：
    主  文
乙○○販賣第二級毒品，處有期徒刑年陸月；扣案之販賣第二
級毒品所得新臺幣壹仟元、MOTOROLA廠牌行動電話壹支（含門號
0000000000號SIM卡壹枚），均沒收。
    事  實
一、乙○○明知甲基安非他命係毒品危害防制條例第2條第項第2
    款所列管之第二級毒品，不得販賣，竟意圖營利，基於販賣
    第二級毒品甲基安非他命之犯意，以其所有MOTOROLA廠牌行
    動電話1支（含門號0000000000號SIM卡1枚）供其販賣甲基
    安非他命聯繫之用。嗣於民國97年10月19日晚間7時許，丁
    ○○（其涉持有第二級毒品部分，業經本院以98年度中簡字
    第102號刑事簡易判決，判處拘役30日在案）即以其使用之0
    000000000號行動電話，撥打乙○○上開行動電話，告以欲
    以新臺幣（下同）1千元之代價，向乙○○洽購第二級毒品
    甲基安非他命1包（驗餘淨重0.0980公克），旋於翌日（即
    同年月20日）上午某時，乙○○自不詳姓名之人處販入該第
    二級毒品甲基安非他命1包後，即主動撥打丁○○使用之上
    開門號通知後，經丁○○於同日晚間6時許以該電話聯絡乙
    ○○所有上開行動電話，並約定於該日晚間7時許，在臺中
    市○區○○路與原子街交岔口進行交易。迄同日晚間，乙○
    ○遂騎乘車牌號碼TEQ-622號輕型機車前往約定地點，並將
    包裝在粉紅衛生紙內之上開第二級甲基安非他命1包交予丁
    ○○，丁○○亦將現金1千元（含500元紙鈔1張及100元紙鈔
    5張交予乙○○時，適為前往該處執行巡邏勤務時之員警當
    場發現予以緝捕，旋於同日晚間7時3分，在臺中市○區○○
    路與原子街口處，逮獲乙○○，並扣得其販賣第二級毒品所
    得1千及MOTOROLA廠牌行動電話1支（含門號0000000000號
    SIM卡1枚）。
二、案經臺中市警察局第二分局報請臺灣臺中地方檢察署偵查起
    訴。
    理  由
壹、程序方面(證據能力之說明)：
    按被告以外之人於審判外之言詞或書面陳述，除法律有規定
    者外，不得作為證據；又被告以外之人於審判外之陳述，雖
    不符合同法第159條之1至第159條之4之規定，但經當事人於
    審判程序同意作為證據，法院審酌該言詞陳述或書面陳述作
    成時之情況，認為適當者，亦得為證據。當事人、代理人或
    辯護人於法院調查證據時，知有第159條第1項不得為證據之
    情形，而未於言詞辯論終結前聲明異議者，視為有前項之同
    意，刑事訴訟法第159條第1項、第159條之5定有明文。查被
    告乙○○及指定辯護人對於本院下列所引用各項證據之證據
    能力，於言詞辯論終結前，均無何異議，本院審酌該等證據
    作成時之情況，並無不法取證情事，作為證據，應無不當，
    依前開說明，該等人證、書證，均有其證據能力，自均得為
    證據。
貳、實體方面：
  一、認定犯罪事實所憑之證據及理由：
    (一)被告乙○○坦承持用門號0000000000號行動電話及於上
        開時間、地點，交付甲基安非他命於證人丁○○，並向
        證人丁○○收取金錢之事實 (見偵查卷第7頁、本院卷
        第29頁背面)。
    (二)行政院衛生署草屯療養院以化學呈色法、氣相層析質譜
        法 (GC/MS)鑑定上開扣案之透明結晶1包 (送驗淨重0.
        0998公克，驗餘淨重0.0980公克)，結果判定檢出甲基
        安非他命 (見本院卷第16頁該院草療鑑字第0971000268
        號鑑定書)。
    (三)證人丁○○於偵查中結證稱：「97年10月19日晚上約7
        、8點，我打電話給乙○○，我用0000000000號電話打
        乙○○的手機，他手機尾數是404，我說我是小琳的朋
        友，要調『查甫仔』1千元，『查甫仔』就是安非他命
        的意思，他說好，過了4、5分鐘他就用那支404的電話
        回撥我手機來說現在沒有貨，我說沒有就算了。到隔天
        早上10時許我在上班時，他又打電話來說有貨了，我說
        等我下班再說，他說好、會幫我留，我就在下班後，即
        97年10月20日晚上6時30分到7時之間打電話給他說我要
        過去了，他就約我在成功路、原子街口交易，叫我到了
        之後再打給他。我到了之後打給他說我到了，一樣用開
        電話打，打完等大約抽1根菸的時間，乙○○就來了，
        他騎機車過來，他看到我就點頭跟我招呼示意我過去，
        我就站出來，他就騎機車到我身邊，他問我是不是小琳
        介紹的，我說是，我就拿出1張500元、5張100元給乙○
        ○，他拿1包以衛生紙包著的小包給我，我塞進口袋裡
        ，交易完乙○○就騎走，我正要走時警察就上來，叫我
        把東西拿出來，並且去追乙○○。」等語 (見偵查卷第
        10至11頁)。核與證人即查獲本案員警張明良於偵查中
        所陳稱之查獲經過(見偵查卷第24至25頁)大致相符。
    (四)證人乙○○復於本院審理時結證稱：「 (檢察官問：97
        年10月20日是否在臺中市○區○○街與成功路口被警查
        獲你跟被告交易安非他命毒品？)答：是的。(檢察官問
        ：你是否有一支行動電話0000000000？)答：是的。(檢
        察官問：在97年10月19日是否有撥被告0000000000電話
        ？)答：有 (審判長問：於97年10月19日第一次打電話
        給被告問他是否有安非他命時，你人在何處？)答：東
        山路附近，靠近文心路附近。(審判長問：時間是否為
        通聯紀錄所示的97年10月19日晚上7時57分24秒這通電
        話？)答：是的。(審判長問：你剛才說被告過了幾分鐘
        後，打電話跟你說現在沒有貨，時間是否在當天晚上7
        時59分10秒？)答：是的。(審判長問：隔天，即97年10
        月20日早上你在何處接到被告電話？)答：我在新社鄉
        的中興嶺工作時，接到被告的電話。(審判長問：被告
        是否在97年10月20日早上9時47分16秒打電話給你跟你
        說有貨了？)答：是的。(審判長問：當時是否在電話中
        直接跟他約定交易時間？)答：我是跟他說我現在在上
        班，等我下班後再打電話給他。(審判長問：你下班後
        ，你何時打電話給被告？)答：大約6、7點。我下班後
        打2、3次電話給被告，下班後第一次打電話給被告說我
        要過去，是這通電話約定我們要交易，我跟被告說要在
        哪裡等，被告跟我說約在臺中市○○路與原子街口。我
        要到了的時候，我有打電話給被告說我要到了。(審判
        長問：你是否在10月20日晚上6時19分33秒打電話跟被
        告約在原子街口，並於10月20日晚上6時33分49秒打電
        話通知被告表示你已經到達約定地點？)答：是的，就
        是這兩通電話。」等語 (見本院卷第75頁背面、第76頁
        背面、第77頁正反面)。
    (五)證人丁○○上開證述核與本院調閱遠傳雙向通聯紀錄
        (含基地臺位置)相符 (見本院卷第57至58頁)，證人丁
        ○○所言堪以採信。
  二、對於被告辯解之判斷：
    (一)被告否認有何販賣甲基安非他命予證人丁○○之犯行，
        辯稱：是小琳一直拜託，說她朋友 (即丁○○)要安非
        他命，要我拿給他，我才去向我朋友「米粉」拿1包1千
        元的安非他命給丁○○云云。
    (二)惟查：
      1.證人丁○○於本院審理時結證稱：「97年10月19日被告
        向其表示枚有貨時，其並無叫小琳去拜託被告一定要拿
        到安非他命，且於同日打電話給被告後至翌日被告在打
        電話告訴其有安非他命這段期間，其並無再跟小琳聯絡
        ，也沒有在路上碰到小琳，亦無告訴小琳說被告表示沒
        有貨的事情」等語，足見證人丁○○在被告向其表示手
        上沒有甲基安非他命之情況下，並未再與「小琳」聯絡
        並告知上情，則「小琳」何以會有一再拜託被告幫忙證
        人丁○○調毒品之行徑？被告所辯應屬不可採信。
      2.被告雖於偵查中供稱：「不常與米粉聯絡，我只是幫米
        粉拿毒品給他人，我替米粉拿毒品給別人並無獲利。我
        認識米粉好幾年，但我不知道他的名字、住處」等語，
        惟甲基安非他命物稀價昂，政府懸為禁令嚴加取締，苟
        其無利可圖，衡情自無甘冒刑事訴追風險而從事買賣安
        非他命之理。從而，舉凡有償交易，除有反證其確係另
        基於某種非圖利本意之關係外，通常尚難因無法查悉其
        販入價格作為是否高價賣出之比較，而諉無營利之意思
        ，阻卻販賣犯行之追訴，最高法院97年台上字第3995號
        裁判亦同此見解。被告既坦承將甲基安非他命1包交給
        證人丁○○後取得1千元現金之事實，且倘被告無營利
        或賺取差價之意圖，自可於證人丁○○告知需要購買甲
        基安非他命時，直接將提供毒品來源者之電話告知證人
        丁○○，由證人丁○○自行聯絡即可，衡情實無甘冒遭
        查緝風險而出面代為調貨、交貨之理，被告此部分之辯
        解，顯有違經驗法則。
  三、論罪科刑：
    (一)核被告乙○○所為，係犯毒品危害防制條例第4條第2項
        販賣第二級毒品罪。
    (二)被告因販賣而持有甲基安非他命之低度行為，為販賣之
        高度行為所吸收，不另論罪。
    (三)公訴意旨另以：被告與真實姓名年籍不詳綽號「米粉」
        之成年男子係意圖營利販賣第二級毒品甲基安非他命之
        共同正犯，惟被告供稱不知「米粉」的名字、也不知道
        「米粉」住哪裡已如前述，則是否確有「米粉」此人、
        被告是否與「米粉」共同販賣第二級毒品甲基安非他命
        ，尚難認被告此部份之自白與事實相符。此外，本院復
        查無其他積極證據足資證明有何被告所指與綽號「米粉
        」共同販賣第二級毒品甲基安非他命之犯行，自無法認
        定其等為販賣第二級毒品甲基安非他命之共同正犯，附
        此敘明。
  （四）按刑之量定，為求個案裁判之妥當性，法律固賦予法院
        裁量權，但此項裁量權之行使，除應依刑法第57條規定
        ，審酌行為人及其行為等一切情狀，為整體之評價，並
        應顧及比例原則與平等原則，使罪刑均衡，輕重得宜，
        以契合社會之法律感情。又刑法第59條規定犯罪之情狀
        可憫恕者，得酌量減輕其刑，其所謂「犯罪之情狀」，
        與同法第57條規定科刑時應審酌之一切情狀，並非有截
        然不同之領域，於裁判上酌減其刑時，應就犯罪一切情
        狀（包括第57條所列舉之10款事項），予以全盤考量，
        審酌其犯罪有無可憫恕之事由（即有無特殊之原因與環
        境，在客觀上足以引起一般同情，以及宣告法定低度刑
        ，是否猶嫌過重等等），以為判斷（參照最高法院95年
        度台上字第6157號判決參照）。而毒品危害防制條例第
        4條第2項販賣第二級毒品罪之法定刑為無期徒刑或7年
        以上有期徒刑，得併科新臺幣700萬元以下罰金。刑度
        可謂重大。然同為販賣第二級毒品之人，其原因動機不
        一，犯罪情節未必盡同，或有大盤毒梟者，亦有中、小
        盤之分，其販賣行為所造成危害社會之程度自屬有異，
        法律科處此類犯罪，所設之法定最低本刑卻相同，於此
        情形，倘依其情狀處以有期徒刑，即足以懲儆，並可達
        防衛社會之目的者，自非不可依客觀之犯行與主觀之惡
        性二者加以考量其情狀，是否有可憫恕之處，適用刑法
        第59條之規定酌量減輕其刑，期使個案裁判之量刑，能
        斟酌至當，符合比例原則。被告乙○○販賣甲基安非他
        命毒品既遂之次數只有1次，販賣甲基安非他命毒品所
        得共計1,000元，交易金額非鉅，且被告持以販賣之甲
        基安非他命數量甚微，較諸販毒集團動輒以公斤計算而
        言，尚屬零星小額，並非販賣毒品之大盤或中盤商，販
        毒情節非重大，衡以被告所犯販賣第二級毒品罪之犯罪
        情節，客觀上足以引起一般同情，顯可憫恕，被告所犯
        販賣第二級毒品罪係最輕本刑7年以上有期徒刑，如科
        以最低度刑仍嫌過重，爰就被告所犯販賣第二級毒品罪
        部分，依刑法第59條規定，酌量遞減輕其刑。
    (四)爰審酌被告為謀個人私利，無視於政府制定毒品危害防
        制條例，杜絕毒品犯罪之禁令，販賣第二級毒品甲基安
        非他命，藉以牟利，獲取利益，致使一般施用毒品者，
        沈迷於毒癮而無法自拔，直接戕害國民身心健康，間接
        危害社會治安，敗壞社會善良風氣，進而導致施用毒品
        之人為購買毒品施用而觸犯刑典之情事發生，其實際之
        危害程度不小，然因被告販售數量尚非鉅大，獲取之利
        益亦非鉅額，及犯罪之動機、販賣毒品甲基安非他命之
        期間、次數、犯罪所得、所生危害等一切情狀，量處如
        主文所示之刑，以資懲儆。
  四、沒收部份：
    (一)扣案之現金1,000元，係被告販賣第二級毒品甲基安非
        他命所得，屬因犯罪所得之財物，應依毒品危害防制條
        例第19條第1項規定，宣告沒收之。
    (二)扣案之MOTOROLA廠牌行動電話壹支（含門號0000000000
        號SIM卡壹枚），雖該門號係由案外人所申辦，有和信
        電訊股份有限公司98年1月6日行動電話基本資料查詢單
        1紙在卷可稽 (見本院卷第49頁)，惟被告於偵查中已供
        稱：該門號係朋友給其使用的，其已使用2年等語（見
        偵卷第7頁），衡之門號私下轉讓他人所有乃事所常見
        ，而該門號既由被告長期使用，應認已由被告取得所有
        ），且屬被告供販賣第二級毒品交易聯絡所用之物，應
        依毒品危害防制條例第19條第1項規定，宣告沒收之。
    (三)證人丁○○為警查獲後所扣得之毒品 (即被告販賣予證
        人丁○○之第二級毒品甲基安非他命1包)，業經本院98
        年度中簡字第102號判決時諭知沒收銷燬，此有本院98
        年度中簡字第102號刑事判決l份在卷可查，爰不予重複
        諭知沒收銷燬之，附此敘明。
  五、適用之法律：
   (一)刑事訴訟法第299條第1項前段。
   (二)毒品危害防制條例第4條第2項、第19條第1項。
   (三)刑法第11條、第59條。
本案經檢察官甲○○到庭執行職務。
中    華    民    國    98    年    2     月    26    日
                         臺灣臺中地方法院刑事第7庭
                             審判長法  官  陳慧珊
                                   法  官  莊嘉蕙
                                   法  官  丁智慧
上正本證明與原本無異。
如不服本判決應於收受判決後10日內向本院提出上訴書狀，並應
敘述具體理由；其未敘述上訴理由者，應於上訴期間屆滿後20日
內向本院補提理由書（均須按他造當事人之人數附繕本）「切勿
逕送上級法院」。
                                   書記官  林錦源
中    華    民    國    98    年   2     月    26     日
附錄本案論罪科刑法條全文：
毒品危害防制條例第4條第2項
製造、運輸、販賣第二級毒品者，處無期徒刑或7年以上有期徒
刑，得併科新臺幣700萬元以下罰金。


司法院資訊處製作；財團法人民間司法改革基金會備份。
